臺灣板橋地方法院民事裁定　　　　　100年度消債更字第163號
聲　請　人　陳薇如
上列當事人因消費者債務清理事件聲請更生，本院裁定如下：
    主    文
債務人陳薇如自中華民國一百年九月九日下午五時起開始更生程
序。
命司法事務官進行本件更生程序。
    理    由
一、按債務人不能清償債務或有不能清償之虞，且無擔保或無優
    先權之債務總額未逾新臺幣一千二百萬元者，於法院裁定開
    始清算程序或宣告破產前，得向法院聲請更生。法院開始更
    生程序之裁定，應載明其年、月、日、時，並即時發生效力
    ，消費者債務清理條例第3條、第42條第1項、第45條第1 項
    定有明文。次按依消費者債務清理條例第3 條規定債務人不
    能清償或有不能清償之虞，即得聲請更生，並未以履行金融
    機關之協商條件有困難為要件，況債務人是否同意協商條件
    ，乃債務人之自由，且此時債務人聲請更生仍有其利益，即
    進入更生後，債務人縱依金融機構所提之每月清償金額提更
    生方案，依據該條例第53條第2項第3款之規定，債務人於6
    年或8年後即可債務消滅，毋庸清償至12年6月，應讓債務人
    有早日解脫債務之機會，立法意旨甚明（臺灣高等法院暨所
    屬法院97年法律座談會民事類提案第46號民國97年11月12日
    決議參照）。
二、本件聲請意旨略以：聲請人因有不能清償債務之情事，現積
    欠債務總金額為1,916,519 元，其於95年間曾依「中華民國
    銀行公會會員辦理消費金融案件無擔保債務協商機制」，與
    斯時最大債權金融機構國泰世華商業銀行股份有限公司（下
    稱國泰世華銀行）達成分期還款協議，同意自95年7 月起，
    分80期，利率0％，每月償還新臺幣（下同）22,633 元，嗣
    於97年間復與國泰世華銀行進行個別協商一致性專案，協議
    每月還款26,813元，並曾於100年5月間與最大債權金融機構
    台新國際商業銀行股份有限公司進行個別協商一致性專案，
    惟均因前開銀行所提協商條件，超出聲請人清償能力，而協
    商不成立，且其無擔保或無優先權之債務總額未逾1,200 萬
    元，復未經法院裁定開始清算程序或宣告破產云云。
三、經查，聲請人主張之上開事實，業據其提出財產及收入狀況
    說明書、債權人清冊、財團法人金融聯合徵信中心當事人綜
    合信用報告債權人清冊、戶籍謄本、財政部臺灣省北區國稅
    局財產歸屬資料清單、聲請人及其父親陳己福、母親廖麗華
    之98年度及99年度綜合所得稅各類所得資料清單暨全國財產
    稅總歸戶財產查詢清單、勞工保險被保險人投保資料表（明
    細）、前置協商退件通知函、協議書、財團法人法律扶助基
    金會板橋分會審查決定通知書、薪資條、各項收據、身分證
    正反面影本等附卷為證，堪信屬實。查聲請人目前任職於滿
    心企業股份有限公司，每月平均收入約為31,327元，此有聲
    請人所提100年1月至6月薪資條附卷足稽【計算式：（100年
    1 月28,099元+2月46,691元+3月25,176元+4月25,819元+5月
    31,346元+6月30,831元）÷6個月＝31,327 元】，目前復被
    本院民事執行處扣薪，亦有聲請人所提本院100 年7月5日板
    院輔97執廉字第63979 號執行命令在卷可按，而聲請人本人
    之必要生活支出部分，參酌消費者債務清理條例之立法目的
    ，係為使不幸陷入經濟困境之人得以清理債務、重建生活，
    並在清理過程中能保有符合人性尊嚴之最低基本生活，而非
    維持債務人過去慣常之寬逸生活，是於評估債務人是否有不
    能清償或履行原協商方案是否顯有重大困難時，並非由聲請
    人任意主張其基本生活費用之數額，否則將造成揮霍無度以
    致清償能力降低，反而易使更生程序無從進行，則本院認以
    聲請人居住於新北市，應依行政院主計處公佈之100 年度臺
    灣省每人每月最低生活費用為10,792元計算較屬妥適。是以
    ，以聲請人目前扣薪後之收入20,885元【計算式：每月平均
    收入31,327元-扣薪（31,327元÷3）＝20,885元】，扣除其
    必要生活費之支出所剩僅餘10,093元，顯已無法負擔各債權
    銀行所提出共計26,813元之個別協商一致性還款方案，況聲
    請人之債務高達1,916,519 元，堪認聲請人顯有不能清償或
    不能清償之虞。
四、綜上所述，本件聲請人為一般消費者，並未從事營業活動。
    其無法依協議履行係因不可歸責於己之事由，又所負無擔保
    或無優先權之債務，並未逾1,200 萬元，且未經法院裁定開
    始清算程序或宣告破產，復查無消費者債務清理條例第6 條
    第3 項、第8 條或第46條各款所定駁回更生聲請之事由存在
    ，則聲請人聲請更生，應屬有據，自應准許。
五、另本件更生聲請既經准許，已無為保全處分之必要，是聲請
    人所為保全處分之聲請即不予審究。至於本院裁定開始更生
    程序，聲請人所提出之更生方案，仍須由債權人會議可決或
    由法院裁定認可其更生方案後方能實行，倘其更生方案未能
    經債權人會議可決或經法院裁定認可，則將依消費者債務清
    理條例第61條規定，開始清算程序，而此節恐非有利於債務
    人。因此，債務人更應禁止貪圖享受、節制慾望，避免支出
    與其收入顯不相當之不必要花費，以提出足以為債權人接受
    或經法院認為公允之更生方案供為採擇，附此敘明。
中    華    民    國    100    年    9    月    9     日
                  民事第二庭    法  官  吳振富
上為正本係照原本作成。
本件不得抗告。
本裁定已於100年9月9日下午5時公告。
中    華    民    國    100    年    9    月    9     日
                                書記官  吳語杰